臺灣高等法院臺南分院刑事判決　　　　　　　九十一年度上易字第五八二號　　Ｃ
　　　上　訴　人
　　　即　被　告　甲　○　○
右上訴人因侵占案件，不服臺灣臺南地方法院九十年度易字第二一五八號中華民國九
十一年四月二日第一審判決（起訴案號：臺灣臺南地方法院檢察署九十年度偵緝字第
一六０號、偵字第八０一二號），提起上訴，本院判決如左：
      主      文
上訴駁回。
      事      實
一、甲○○前曾犯逃亡、違反麻醉藥品管理條例等罪，分別經軍事法庭及臺灣臺南地
    方法院判處有期徒刑十月、三月確定，定應執行刑有期徒刑一年，又前犯恐嚇取
    財罪，經同院判處有期徒刑八月、緩刑五年確定，嗣經撤銷緩刑，合併執行，於
    民國八十八年四月二十五日執行完畢，猶不知悔改，復於八十八年六月十五日，
    向乙○○○所經營之上好機車行租用車號ＴＬＵ─０３９號輕型機車一輛，雙方
    約定每日租金新台幣（下同）二百五十元，甲○○繳交租金二千二百五十元，租
    賃期間應至八十八年六月二十六日（起訴書載為二十三日）屆滿，詎甲○○於租
    期屆滿後，竟意圖為自己不法之所有，將該機車侵吞入己，拒不返還乙○○○，
    至今皆未償還機車及給付租金。甲○○另於九十年五月十日，向丙○○所經營之
    三通汽機車商行租用車號Ｃ８─７８３６號自用小客車一輛，每日租金二千元，
    甲○○繳交租金四千元，租賃期間應至九十年五月十二日屆滿，甲○○於租期屆
    滿後，另行基於不法所有之意圖，侵占該自用小客車，直至九十年七月十七日，
    因該車租後行駛五萬公里均未保養，造成引擎損壞不堪使用後，始通知丙○○至
    嘉義縣水上鄉國道一號高速公路水上交流道取回車輛。
二、案經乙○○○、丙○○訴請台灣台南地方法院檢察署檢察官偵查起訴。
      理      由
一、訊據被告甲○○對於右揭時地向告訴人乙○○○、丙○○租用機車、汽車未還之
    事實供承不諱，核與告訴人乙○○○、丙○○指述之情節相符，且有機車出租契
    約書、租車契約書與催告被告還車償付租金之存證信函影本在卷可憑。雖被告矢
    口否認有侵占之犯行，辯稱：機車部分伊是幫友人「陳營宏」出面承租，機車被
    友人騎走，所以無法還車，且伊原希望將該機車買下，後來沒有談成，另外汽車
    部分係因租金談不攏始於九十年七月還車，當時該車仍可以使用云云。惟查被告
    就其所辯之友人「陳營宏」年籍住所，迄今仍無法提出任何資料以供調查，是否
    有該「陳營宏」之人，即非無疑，且出租人乙○○○係將機車租與被告，開庭之
    前並無印象被告要向其買車，亦據乙○○○陳明在卷，參以被告於租車後迄告訴
    人訴請偵辦期間，即揚長而去，避不見面，機車部分雖經告訴人發函催告，至今
    猶拒返還告訴人租金等情狀，所辯要出面買下車子顯為卸責之詞，要無可採。又
    汽車部分被告僅交付二日之租金，然迄至三個月後方通知告訴人取回該車，而告
    訴人丙○○取回汽車時，該車已行駛五萬公里，引擎損壞無法使用，僅修理費用
    ，即高達十五萬元，此經告訴人丙○○陳述在卷，顯見該車係因無法再行使用，
    被告方通知告訴人取回，被告辯稱該車當時仍可以使用云云，亦為卸責之詞，不
    足採信。是被告以租賃關係所持有之機車，迄未歸還，汽車若非不堪使用，亦無
    歸還之日，堪信其有侵占之犯意及行為，本件事證已甚明確，被告犯行堪以認定
    ，應予依法論科。
二、核被告意圖為自己不法之所有，而侵占自己持有他人之物，所為係犯刑法第三百
    三十五條第一項之罪。被告所犯上開兩罪間，犯罪時間相距年餘，其犯意分屬各
    別，應分論併罰。又被告前曾犯逃亡、違反麻醉藥品管理條例等罪，分別經軍事
    法庭及台灣台南地方法院判處有期徒刑十月、三月確定，定應執行刑有期徒刑一
    年，又前犯恐嚇取財罪，經同院判處有期徒刑八月、緩刑五年確定，嗣經撤銷緩
    刑，合併執行，於八十八年四月二十五日執行完畢，此有台灣高等法院被告全國
    前案紀錄表在卷可稽，其於有期徒刑執行完畢後，五年內再犯本件有期徒刑以上
    之罪，係屬累犯，應依刑法第四十七條之規定分別加重其刑。
三、原審以被告罪證明確，因予適用刑法第三百三十五條第一項、第四十七條、罰金
    罰鍰提高標準條例第一條前段之規定，並審酌被告犯罪之動機、目的、手段、所
    生危害不輕、犯罪後迄未與告訴人和解償付損失等一切情狀，二罪分別量處有期
    徒刑十月及一年，並定其應執行之刑為一年八月，以資懲儆；認事用法，並無不
    合，量刑亦稱妥適。被告空言否認犯罪而提起上訴，為無理由，應予駁回。
據上論斷，應依刑事訴訟法第三百六十八條，判決如主文。
本案經檢察官劉欽銘到庭執行職務。
中    華    民    國      九十一      年      六      月      二十五    日
                                  臺灣高等法院臺南分院刑事第三庭
                                      審判長法官  黃    崑    宗
                                            法官  林    勝    木
                                            法官  葉    居    正
右正本證明與原本無異。
不得上訴。
                                      法院書記官  陳    嘉    琍
中    華    民    國      九十一      年      六      月     二十八     日
附錄法條：
刑法第三百三十五條第一項：
意圖為自己或第三人不法之所有，而侵占自己持有他人之物者，處五年以下有期徒刑
、拘役或科或併科一千元以下罰金。
前項之未遂犯罰之。
